臺灣新竹地方法院民事小額判決
111年度竹北小字第6號
原      告  新安東京海上產物保險股份有限公司桃園分公司

法定代理人  單正寰  
訴訟代理人  許昶華  
            張穎婕  
被      告  蔡蜜西  
上列當事人間損害賠償事件，本院於民國111年1月11日辯論終結
，判決如下：
    主      文
被告應給付原告新臺幣壹萬捌仟柒佰柒拾捌元，及自民國一一○
年十一月二十六日起至清償日止，按年息百分之五計算之利息。
訴訟費用新臺幣壹仟元由被告負擔。
本判決得假執行。但被告如以新臺幣壹萬捌仟柒佰柒拾捌元為原
告預供擔保後，得免為假執行。
    事實及理由
壹、程序方面：
    按訴狀送達後，原告不得將原訴變更或追加他訴，但擴張或
    減縮應受判決事項之聲明者，不在此限，民事訴訟法第255
    條第1項第3款定有明文。查本件原告起訴時原聲明請求被告
    應給付原告新臺幣（下同）70,925元，及自起訴狀繕本送達
    翌日起至清償日止，按年息百分之5計算之利息。嗣於訴訟
    進行中變更請求金額為18,778元，及自起訴狀繕本送達翌日
    起至清償日止，按年息百分之5計算之利息（見本院卷第57
    頁）。核屬減縮應受判決事項之聲明，與上開規定相符，自
    應准許。
貳、實體方面：
一、原告主張：原告承保訴外人黃湞惠所有之車牌號碼000-0000
    號自用小客車（下稱系爭車輛）之車體損失險。訴外人黃湞
    惠於民國110年8月23日16時25分許，駕駛系爭車輛行經新竹
    縣新豐鄉明新科大逢喜樓前停車場時，因被告駕駛車牌號碼
    00-0000號自用小客車起駛不慎致碰撞系爭車輛，造成系爭
    車輛受損。經送廠修復後，原告依約賠付車體修復費用70,9
    25元（其中零件49,000元、工資21,925元），並依保險法第
    53條第1項規定取得代位求償權。本件事故肇事責任應由被
    告負擔7成，上開零件費用予以折舊後，爰聲明請求被告給
    付原告18,778元，及自起訴狀繕本送達翌日起至清償日止，
    按年息百分之5計算之利息。
二、被告則以：伊當時在左側停放車輛要起駛，剛起步就遭系爭
    車輛撞擊，伊起步前完全沒有看到系爭車輛，伊車係被撞，
    原告請求伊賠償並不合理，爰答辯聲明：請求駁回原告之訴
    ，訴訟費用由原告負擔。如受不利益判決，願供擔保免為假
    執行。　
三、得心證之理由：
（一）原告主張之上開事實，業經提出行車執照、車損照片、新
      竹縣政府警察局新湖分局山崎派出所非道路交通事故當事
      人登記聯單、估價單、統一發票、汽車險賠款同意書、車
      輛行車紀錄器影像檔光碟片等件為證。且經本院依職權向
      新竹縣政府警察局新湖分局函調本件事故之道路交通事故
      現場圖、照片黏貼紀錄表、A3類道路交通事故調查報告表
      在卷可憑，核屬相符。
（二）按汽車駕駛人起駛前應顯示方向燈，注意前後左右有無障
      礙或車輛行人，並應讓行進中之車輛行人優先通行；汽車
      行駛時，駕駛人應注意車前狀況，並隨時採取必要之安全
      措施，道路交通安全規則第89條第1項第7款、第94條第3
      項分別定有明文。經查，被告駕駛系爭車輛於事故後警詢
      時陳稱：「開車前未有車輛進出停車，從停車場停車格開
      出後，由直行車輛白色APU-9291車輛撞擊車頭右前側」等
      語；訴外人黃湞惠於警詢時則稱：「在停車場內直行遇到
      左側開始行駛的車輛發生擦撞，車速不到20公里，未催油
      的車速」等語，有卷附A3類道路交通事故調查報告表可稽
      （見本院卷第45、47頁）；再依原告提供之系爭車輛行車
      紀錄器影像檔顯示，當日16時11分41秒時，被告駕駛車輛
      自車格移動駛出，其車輪尚未離開車格，當時系爭車輛距
      被告所駕車輛約2個車格距離，1秒後兩車發生碰撞等情，
      業經本院查看系爭車輛行車紀錄器影像光碟無訛，由上開
      肇事過程可知，被告駕駛車輛起步後尚未駛出車格前依其
      視角已可注意右前方系爭車輛駛近，其應讓行進中之直行
      車先行，而訴外人黃湞惠亦應可注意左前方被告車輛欲自
      車格駛出之情狀，並隨時採取必要之安全措施，詎雙方均
      疏未注意及此，致兩車發生碰撞，造成系爭車輛受損，被
      告與訴外人黃湞惠對於本件車禍肇事均有過失，足堪認定
      。且系爭車輛之損害與被告之過失行為間，有相當因果關
      係。本院斟酌上開肇事情節及訴外人黃湞惠係享有路權之
      一方，依肇事雙方原因力之強弱與過失之輕重，認定被告
      為肇事主因，訴外人黃湞惠則為肇事次因，本件車禍之發
      生及對所造成損害之結果，被告與訴外人黃湞惠分別應負
      擔70%、30%之過失責任。
（三）次按被保險人因保險人應負保險責任之損失發生，而對於
      第三人有損失賠償請求權者，保險人得於給付賠償金額後
      ，代位行使被保險人對於第三人之請求權，保險法第53條
      第1項亦有規定。查本件事故之發生確係被告之過失行為
      所致，已如前述，則被保險人就系爭車輛因本件被告肇事
      所生之損害，本得基於侵權行為法律關係向被告請求賠償
      ，原告既依保險契約理賠，則原告主張依保險代位之法律
      關係求償，自屬有據。　　
（四）再按因故意或過失不法侵害他人之權利者，負損害賠償責
      任；又汽車、機車或其他非依軌道行駛之動力車輛，在使
      用中加損害於他人者，駕駛人應賠償因此所生之損害；不
      法毀損他人之物者，被害人得請求賠償其物因毀損所減少
      之價值，民法第184條第1項前段、第191條之2、第196條
      分別定有明文。又物被毀損時，被害人除得依據民法第19
      6條請求賠償外，並不排除民法第213條至第215條之適用
      ，依民法第196條請求賠償物被毀損所減少之價額，得以
      修復費用為估定之標準，但以必要者為限（例如：修理材
      料以新品換舊品，應予折舊），亦有最高法院77年度第9
      次民事庭會議決議、同院73年度台上字第1574號判決可資
      參照。被告因前開過失肇致本件車禍，並致原告所承保之
      系爭車輛受有損害等情，已如前述，被告自應就原告所承
      保車輛之損害負賠償責任。本件原告所承保之系爭車輛因
      本件車禍受損，計須支付修理費用零件49,000元、工資21
      ,925元，共計70,925元，業經原告提出估價單、統一發票
      等件為證，經核上開估價單所列各修復項目與前開汽車受
      損之情形相符，堪認確屬修復系爭車輛所必要，而各項費
      用亦尚稱合理，則原告此部分主張即堪採信。惟系爭車輛
      係於104年11月出廠，依營利事業所得稅查核準則第95條
      第6款規定「固定資產提列折舊採用平均法、定率遞減法
      或年數合計法者，以一年為計算單位；其使用期間未滿一
      年者，按實際使用之月數相當於全年之比例計算之；不滿
      一月者，以月計」，至本件事故發生時（即110年8月23日
      ）已使用5年10月，依前揭說明，其以新品取代舊品間之
      差價應予折舊扣除。是故關於原告所承保之系爭車輛因毀
      損所減少之價額，既得以必要之修復費用為估定之標準，
      依原告所提估價單之記載，更新零件費用合計為49,000元
      ，本院依固定資產耐用年數表及固定資產折舊率表，採定
      率遞減法計算其折舊，即自用小客車耐用年數5年，每年
      折舊率千分之369，但其最後1年之折舊額，加歷年折舊累
      計額，其總和不得超過該資產成本額之10分之9，是扣除
      折舊金額後，被告所應賠償之零件費用為4,900元，再加
      上前開工資21,925元因無折舊之問題，且該部分之支出係
      屬修復系爭車輛所必要之費用，準此，本件系爭車輛之所
      有人本得請求被告賠償其所受損害之金額即系爭車輛之必
      要修復費用合計26,825元（計算式：4,900＋21,925＝26,82
      5）。
（五）第按損害之發生或擴大，被害人與有過失者，法院得減輕
      賠償金額，或免除之，民法第217條第1項定有明文；此項
      基於過失相抵之責任減輕或免除，非僅視為抗辯之一種，
      亦可使請求權全部或一部為之消滅，法院對於賠償金額減
      至何程度，抑為完全免除，雖有裁量之自由，但應斟酌雙
      方原因力之強弱與過失之輕重以定之，此有最高法院96年
      台上字第2902號判決要旨可供參照。查本件車禍肇事因素
      ，訴外人黃湞惠應負擔30%之肇事責任，其就損害之發生
      ，與有過失，依雙方同有過失之情形及過失比例，減輕被
      告賠償額30%，則被告應負之賠償金額為18,778元（26,82
      5元×70%，元以下四捨五入），故原告所得代位被保險人
      向被告請求之損害額為18,778元。　
（六）末按給付無確定期限者，債務人於債權人得請求給付時，
      經其催告而未為給付，自受催告時起，負遲延責任，其經
      債權人起訴而送達訴狀，或依督促程序送達支付命令，或
      為其他相類之行為者，與催告有同一之效力，遲延之債務
      ，以支付金錢為標的者，債權人得請求依法定利率計算之
      遲延利息，應付利息之債務其利率未經約定，亦無法律可
      據者，週年利率為百分之5，民法第229第2項、第233條第
      1項前段、第203條分別有明文規定。本件係以支付金錢為
      標的，代位行使侵權行為損害賠償之債，自屬無確定期限
      者，從而，原告依保險代位及侵權行為損害賠償之法律關
      係，訴請被告給付18,778元及自起訴狀繕本送達翌日即11
      0年11月26日起至清償日止，按週年利率百分之5計算之利
      息，為有理由，應予准許。　　　　　
四、本件係適用小額訴訟事件為被告敗訴之判決，爰依職權宣告
    假執行，並於裁判時確定其訴訟費用額。被告陳明願供擔保
    ，聲請宣告免為假執行宣告，合於法律規定，爰酌定相當之
    擔保金額宣告之。
五、據上論結，本件原告之訴為有理由，依民事訴訟法第436條
    之23、第436條第2項、第78條、第392條第2項、第436條之1
    9第1項、第436條之20，判決如主文。
中　　華　　民　　國　　111 　年　　1 　　月　　25　　日
                  竹北簡易庭  法  官  傅伊君
以上正本係照原本作成。　　　　　　　　　
如對本判決上訴，非以其違背法令為理由，不得為之，且須於判
決送達後20日內以上訴狀記載上訴理由向本院提起上訴。
如委任律師提起上訴者，應一併繳納上訴審裁判費。　　　　　
中　　華　　民　　國　　111 　年　　1 　　月　　25　　日
                              書記官  李勻淨